【裁判字號】    96,訴,422
【裁判日期】    970408
【裁判案由】    損害賠償
【裁判全文】
臺灣基隆地方法院民事判決               96年度訴字第422號
原      告  丙○○
訴訟代理人  張文寬律師
            乙○○
被      告  甲○○
上列當事人間請求損害賠償事件，原告提起刑事附帶民事訴訟，
經本院刑事庭移送前來，本院於民國97年 3月25日言詞辯論終結
，判決如下：
    主  文
原告之訴駁回。
訴訟費用由原告負擔。
    事實及理由
一、按訴狀送達後，原告不得將原訴變更或追加他訴，但擴張或
    減縮應受判決事項之聲明者，不在此限，民事訴訟法第 255
    條第1項第3款定有明文。原告於刑事訴訟程序附帶民事訴訟
    程序起訴請求被告給付醫療、伙食、看護費用及精神慰撫金
    合計新臺幣（下同）1,505,230元，之後變更聲明金額為1,5
    00,000元，陳明只請求醫療、伙食、看護、殯葬費用共300,
    000元及精神慰撫金1,200,000元等語，核屬減縮應受判決事
    項之聲明，符合前開規定，先予敘明。
二、原告主張：
  (一)原告之夫即被害人葉清榮於民國95年7月3日15時50分，行經
    基隆市○○街 181號暖暖郵局前穿越馬路，遭被告騎駛重機
    車因疏未注意車前狀況而撞及，造成葉清榮骨盆左髖臼骨折
    、左肘、左膝挫傷、擦傷，立即送往台灣礦工醫院急診入院
    治療，至95年 7月17日出院，之後於95年11月10日因病情嚴
    重轉變急送財團法人長庚紀念醫院基隆分院（以下簡稱基隆
    長庚醫院）急診，經診斷為急性十二指腸併穿孔，95年11月
    11日因病情惡化出血休克至臨危，而辦理自動出院，於同日
    20時55分不治死亡，原告為被害人葉清榮支出醫療、伙食及
    看護費用305,232元、殯葬費用230,055元，葉清榮及原告並
    受盡精神上的痛苦，另請求慰撫金 1,200,000元，為此依侵
    權行為之法律關係，起訴請求被告賠償原告1,500,000元。
  (二)被害人葉清榮原本無胃潰瘍或十二指腸潰瘍病史，因本件車
    禍造成骨盆左髖臼骨折，在台灣礦工醫院住院期間，因疼痛
    難耐，施用多達三種抗發炎止痛藥物予以止痛，誘發其胃潰
    瘍及十二指腸潰瘍病症，且造成傷口不易癒合之結果，加以
    葉清榮車禍受傷臥病在床，無法行動，食慾不振，導致營養
    不良、體力衰退，兼以原即老邁多病，之後發生急性十二指
    腸潰瘍病症，傷口大量出血穿孔，雖開刀進行急救止血無效
    ，終因血壓下降，導致休克，最後呼吸衰竭死亡，葉清榮之
    死亡與本件車禍應有相當因果關係。雖臺灣基隆地方法院檢
    察署檢察官以過失傷害罪對被告提起公訴，本院亦以過失傷
    害罪判決，但該案件刑事庭並未向台灣礦工醫院查詢葉清榮
    是否有使用消炎止痛藥物，且刑事附帶民事訴訟既經移送民
    事庭審理，即係獨立之民事訴訟，由民事庭獨立調查認定，
    不受刑事判決所認定事實之拘束。
  (三)又被告辯稱本件車禍之發生，葉清榮過失責任較重，被告過
    失責任較輕，鑑定報告亦認為葉清榮之過失為肇事主因，被
    告之過失為肇事次因云云。然葉清榮在暖暖郵局辦事完畢後
    ，係與當地居民一樣走過暖暖街，欲至斜對面公車站牌候車
    ，不可能先沿暖暖街步行至80公尺外之東勢街十字路口，等
    候綠燈出現，穿越斑馬線再沿暖暖街另一側，步行80公尺至
    暖暖郵局對面之公車站牌，反觀被告每日騎駛機車奔馳於暖
    暖街與暖暖苗圃間，熟知暖暖地區地○○路況及行人活動方
    式，於95年7月3日下午騎駛機車，自工作之暖暖苗圃往下方
    之暖暖街行駛，於駛至肇事地點前之暖暖街某巷道口前，明
    知前方即是鬧區，行人經常穿梭街道，竟未減速行駛，又疏
    未注意車前狀況，未看到自左前方緩緩跨越暖暖街之葉清榮
    ，致煞車不及，不但機車撞上葉清榮，致葉清榮跌倒在地，
    受有骨盆左髖臼骨折之傷害，被告亦因車速過快，車身傾斜
    ，衝力未曾稍減，連人帶車翻倒在地，身體多處受傷，牙齒
    斷裂數顆，機車之刮地痕長達 2公尺，以被告陳稱當時有煞
    車，再佐以 2公尺之機車倒地後刮地痕，可以推算被告之時
    速應為2、30公里之2倍，被告過失責任顯然較高。
三、被告聲明駁回原告之訴，其抗辯如下：
  (一)被害人葉清榮因被告過失傷害行為至台灣礦工醫院就醫所支
    出之醫療費用，扣除健保給付之自付額部分僅 2,697元，且
    原告未舉證證明葉清榮受傷情形有聘請看護15日之必要，亦
    未提出支出看護費之證明，另葉清榮係因消化性潰瘍出血、
    呼吸衰竭至基隆長庚醫院就診，與本件車禍無因果關係，原
    告請求被告賠償葉清榮在基隆長庚醫院就醫之醫療費用，即
    屬無據。
  (二)又被害人葉清榮未行走行人穿越道路，易使一般駕駛人員疏
    於防範、預測有行人穿越車道，且未注意來往車輛貿然穿越
    道路，其過失程度較重，台灣省基宜區車輛行車事故鑑定委
    員會鑑定結果亦認為葉清榮在禁止穿越路段穿越道路為肇事
    主因，依車禍當事人應有之注意程度、過失情節，應認被害
    人與被告之過失比例各為70%及30%，而被告因本件車禍受有
    下唇破裂、右肩皮破裂、胸部紅腫、右上正中門牙動搖等傷
    害，截至96年9月17日為止，被告已支付醫療費用102,330元
    ，依被害人葉清榮與被告應負擔之過失比例計算，葉清榮應
    賠償被告71,631元，被告於本件主張抵銷。
四、經查，被告於95年7月3日下午3時50分左右，騎駛車牌號碼J
    C2－109 號機車，沿基隆市○○街往東勢街方向行駛，途經
    暖暖街 181號前路段，本應注意車前狀況，並隨時採取必要
    之安全措施，且當時並無不能注意之情形，竟疏未注意車前
    狀況，適被害人葉清榮違規未行走行人穿越道，且穿越道路
    未注意來往車輛，而由東向西穿越暖暖街，被告因閃避不及
    而撞及葉清榮，使葉清榮受有左肘、左膝挫擦傷，骨盆左髖
    臼骨折等傷害，經本院96年度交易字第34號刑事判決對被告
    以業務過失傷害罪判處有期徒刑4月，如易科罰金，以1,000
    元折算1日，減為有期徒刑2月，如易科罰金，以 1,000元折
    算 1日等事實，為兩造所不爭執，並有上開刑事卷宗足憑，
    應堪信為真實。
五、至於原告主張被害人葉清榮之所以十二指腸潰瘍併出血及穿
    孔致休克、呼吸衰竭，於95年11月11日20時55分死亡，係因
    本件車禍受傷在台灣礦工醫院住院期間，因疼痛難耐，施用
    多達三種抗發炎止痛藥物予以止痛，誘發胃潰瘍及十二指腸
    潰瘍病症所致，故葉清榮之死亡與本件車禍有相當因果關係
    云云，為被告所否認，查被害人葉清榮於95年 7月28日接受
    胃鏡檢查，診斷為十二指腸潰瘍併出血及穿孔，95年11月11
    日死亡主因為消化性（十二指腸）潰瘍併穿孔及出血致休克
    ，其於95年7月3日至95年 7月17日在台灣礦工醫院住院期間
    ，雖因疼痛難耐，曾服用可能引起急性胃潰瘍或十二指腸潰
    瘍之VOREN、KETOROAC及STIN等3種非類固醇類之抗發炎止痛
    藥物，但上述 3種藥物除非長期服用，否則若僅於住院治療
    期間服用，對於潰瘍之癒合影響不大，且被害人因年紀大，
    營養差及本身患有塵肺症及肝硬化、肝癌，故潰瘍及傷口癒
    合慢，均有可能為造成其最後死亡之導因等情，有基隆長庚
    醫院96年6月1日（96）長庚院基字第0526號、97年 2月15日
    （97）長庚院基法字第 020號函可佐，足見被害人葉清榮在
    台灣礦工醫院住院期間服用抗發炎止痛藥物，並非引起葉清
    榮消化性（十二指腸）潰瘍併穿孔及出血休克死亡之先行原
    因，原告此部分之主張復無其他積極證據足資證明，則被告
    騎駛機車擦撞被害人葉清榮之行為，與被害人葉清榮發生死
    亡結果間，並無相當因果關係。
六、被告騎駛機車疏未注意車前狀況，以致發現被害人葉清榮穿
    越道路時已煞停不及，造成機車擦撞被害人，使被害人倒地
    受傷，自有過失，對於葉清榮所受之損害，應負賠償責任，
    茲就原告請求被告賠償之金額，是否應予准許，敘述如下：
  (一)醫療、伙食、看護費用：原告主張被害人葉清榮在台灣礦工
    醫院住院期間之醫療、伙食、看護費用共46,421元，先不論
    上開金額是否屬實，此部分是治療葉清榮車禍受傷所支出之
    費用，葉清榮已於95年11月11日死亡，其請求被告賠償損害
    之權利，應由全體繼承人即原告及 7名子女共同繼承，在遺
    產分割前，為全體繼承人公同共有，原告單獨提起本件訴訟
    ，自非合法。即使原告在葉清榮之遺產分割後，繼承葉清榮
    對被告之損害賠償債權，然葉清榮違規未行走行人穿越道，
    且穿越道路未注意來往車輛，亦有疏失，被告復因本件車禍
    受有下唇破裂、右肩皮破裂、胸部紅腫、右上正中門牙動搖
    等傷害，截至96年9月17日為止，已支付醫療費用102,330元
    等情，為原告所不爭執，被告就其所受損害自得向葉清榮請
    求賠償，因葉清榮已經死亡，其繼承人依民法第1153條規定
    ，對於葉清榮之債務負連帶責任，被告以上開債權行使抵銷
    後，原告亦不得再向被告請求賠償。至於葉清榮在基隆長庚
    醫院住院期間是在治療消化性（十二指腸）潰瘍併穿孔及出
    血，與本件車禍之傷害無關，原告請求此部分之醫療、看護
    費用，不應准許。
  (二)殯葬費用：被告之過失行為與被害人葉清榮之死亡結果間，
    並無相當因果關係，已如前述，原告請求被告賠償殯葬費用
    ，自屬無據。
  (三)精神慰撫金：按不法侵害他人致死者，被害人之父母子女及
    配偶，雖非財產上之損害，原得對於加害人請求給付賠償相
    當之金額，但須他人有不法加害之行為，方得對之為此請求
    （最高法院19年上字第 916號判例意旨參照）。被告對被害
    人葉清榮既無侵害致死行為，原告即不得依民法第 194條規
    定，請求被告給付精神慰撫金。另被害人葉清榮因被告之過
    失行為受傷，固得向被告請求非財產上之損害，但非財產上
    之損害賠償請求權，與被害人之人身攸關，具有專屬性，依
    民法第195條第2項規定，不得讓與或繼承，被害人葉清榮於
    起訴前已經死亡，就葉清榮非財產上之損害，原告自不得請
    求被告賠償。
七、綜上所述，原告依據侵權行為之法律關係，請求被告給付原
    告1,500,000元，為無理由，應予駁回。
八、結論：本件原告之訴為無理由，依民事訴訟法第78條，判決
    如主文。
中    華    民    國    97    年    4     月    8     日
                  民事庭法  官  陳湘琳
以上正本係照原本作成。
對於本件判決如有不服，應於收受送達後20日內向本院提出上訴
書狀，敘述上訴之理由，上訴於臺灣高等法院，並按他造當事人
之人數附具繕本。
中    華    民    國    97    年    4     月    8     日
                        書記官  張宏賓


司法院資訊處製作；財團法人民間司法改革基金會備份。
